臺灣臺中地方法院刑事判決
110年度訴字第2380號
公  訴  人  臺灣臺中地方檢察署檢察官
被      告  賴俊宇



指定辯護人  葉憲森律師（義務辯護）
上列被告因違反槍砲彈藥刀械管制條例案件，經檢察官提起公訴
（110年度偵字第32238號），本院判決如下：
    主    文
賴俊宇犯非法持有非制式手槍罪，處有期徒刑貳年柒月，併科罰
金新臺幣參萬元，罰金如易服勞役，以新臺幣壹仟元折算壹日。
扣案非制式手槍壹支（槍枝管制編號0000000000號，仿GLOCK廠1
9Gen4型）沒收。
    犯罪事實
一、賴俊宇明知依法列管之槍砲，子彈，未經許可不得持有，竟
    基於非法持有槍砲、子彈之犯意，於民國109年3月至5月間
    之某時日，在臺中市南區忠明南路與復興路路口附近，由真
    實姓名、年籍資料均不詳、綽號「溫仔」之不詳成年男子交
    付予其具殺傷力之手槍1支（槍枝管制編號0000000000號，
    下稱系爭手槍）與制式子彈14顆而持有之，並將系爭手槍、
    制式子彈帶回至其位於臺中市○○區○○○街00巷00號住處。嗣
    於110年9月23日賴俊宇將系爭手槍、制式子彈14顆攜帶在身
    上出門，並將其中4顆制式子彈放置包包內，並與不知情之
    莊侑銘、范文皇一同搭乘不知情之許德偉所駕駛之車牌號碼
    000-0000號自小客車，再將裝有制式子彈4顆之包包交付予
    不知情之范文皇幫忙拿著該包包。嗣於同日22時50分許，許
    德偉駕駛上開自小客車搭載賴俊宇與范文皇、莊侑銘等人，
    行經臺中市北區榮華街與梅亭街路口附近時，因形跡可疑，
    遭警攔查而循線查獲上情，並當場扣得系爭手槍1支、制式
    子彈14顆（含交付予范文皇持有之包包內之4顆子彈），始
    悉上情。
二、案經臺中市政府警察局第二分局報告臺灣臺中地方檢察署檢
    察官偵查起訴。
    理    由
壹、程序事項　　
一、本判決下述所引用被告以外之人於審判外之陳述，檢察官、
    被告及其辯護人於本院審理時對於該證據能力均不爭執，且
    迄於言詞辯論終結前亦未聲明異議，本院審酌上開證據資料
    作成時之情況，尚無違法不當及證明力明顯過低之瑕疵，而
    認為以之作為證據應屬適當，依刑事訴訟法第159條之5規定
    ，均有證據能力。
二、另以下所引用之非供述證據，無傳聞法則之適用，業據本院
    依法踐行調查證據程序，檢察官、被告及其辯護人均不爭執
    各該證據之證據能力，且查無依法應排除其證據能力之情形
    ，以之資為認定事實之基礎自屬合適，應認有證據能力
貳、實體事項
一、認定犯罪事實所憑之證據及理由
（一）訊據被告對前揭犯罪事實坦認不諱，核與證人范文皇、莊侑銘、許德偉證述情節相符（見偵卷第109至113頁、第127至133頁、第147至151頁），並有臺中市政府警察局槍枝性能檢測報告表、槍枝初步檢視照片、指認犯罪嫌疑人紀錄表、自願受搜索同意書、臺中市政府警察局第二分局搜索扣押筆錄、扣押物品目錄表、扣押物品收據、刑事案件證物採證紀錄表、內政部警政署刑事警察局110年11月26日刑鑑字第1108010309號鑑定書、111年2月10日刑鑑字第1110006904號鑑定書、臺灣臺中地方檢察署110年度彈保字第143號、110年度槍保字第177號扣押物品清單、扣案槍枝、子彈照片、本院111年度院槍保字第3號、111年度院彈保字第4號扣押物品清單等件在卷可參（見偵卷第53頁至第54頁、第57頁至第89頁、第115頁至第123頁、第135頁至第143頁、第153頁至第161頁、第185頁至第190頁、第195頁、第203頁至第205頁、第213頁，本院卷第27頁、第31頁、第37頁）。
（二）扣案系爭手槍，經送內政部警政署刑事警察局鑑定結果，
      認係非制式手槍，由仿CLOCK廠19Gen4型手槍外型製造之
      槍枝，組裝已貫通之金屬槍管而成，擊發功能正常，可供
      擊發口徑9mm制式子彈使用，認具殺傷力。另送鑑子彈14
      顆，研判均係口徑9x19mm制式子彈，先經採樣5顆試射，
      均可擊發，認具殺傷力，另請就其餘9顆試射，均可擊發
      ，認具殺傷力，有卷附內政部警政署刑事警察局110年11
      月26日刑鑑字第1108010309號鑑定書、111年2月10日刑鑑
      字第1110006904號鑑定書可稽（見偵卷第187至190頁，本
      院卷第37頁）。
（三）綜上所述，足認被告自白與事實相符，本案事證明確，被
      告犯行堪以認定，應依法論科。
二、論罪科刑
（一）槍砲彈藥刀械管制條例第4條、第7至9條規定業經修正，
      於109年6月10日經總統公布施行，並於同年月12日生效，
      依立法說明之意旨，本次槍砲彈藥刀械管制條例之修正目
      的，在於有效遏止持非制式槍砲進行犯罪，乃認非制式槍
      砲與制式槍砲之罪責有一致之必要，故於第4條、第7條至
      第8條均增加「制式或非制式」之構成要件，亦即不分制
      式或非制式，凡屬第7條所列各類槍枝型式之槍枝，有殺
      傷力者，概依第7條規定處罰。又繼續犯係指行為人以單
      一犯罪之意思及行為，持續地侵害一個法益，在法益侵害
      之狀態未除去前，該犯罪行為仍繼續進行，至行為終了時
      為止，屬實質上一罪，因僅給予一罪之刑罰評價，故其行
      為之時間認定，當自著手之初，持續至行為終了，並延伸
      至結果發生為止，倘上揭犯罪時間適逢法律修正，跨越新
      、舊法，而其中部分作為，或結果發生，已在新法施行之
      後，應即適用新規定，不生依刑法第2條比較新、舊法而
      為有利適用之問題（最高法院110年度台上字第1848號、1
      08年度台上字第1179號判決意旨參照）；而非法持有槍砲
      彈藥刀械等違禁物，所侵害者為社會法益，其持有之繼續
      ，為行為之繼續，而非狀態之繼續，故其持有槍砲彈藥刀
      械時，該罪雖告成立，但其完結，須繼續至持有行為終了
      時為止（最高法院110年度台上字第357號判決意旨參照）
      。本件被告非法持有系爭手槍之行為，係屬繼續犯，而其
      持有系爭手槍之時間，係自109年3月至5月間自「溫仔」
      處取得起，迄110年9月23日為警查獲止，依上開說明，被
      告持有系爭手槍繼續行為，既係在新法施行之後終了，即
      應適用新修正之槍砲彈藥刀械管制條例第7條第4項規定，
      不生新舊法比較之問題。至被告所犯非法持有子彈罪部分
      ，因此次條文並未修正，自應適用現行第12條第4項之規
      定，亦無庸為新舊法比較，併此敘明。
（二）核被告所為，係犯槍砲彈藥刀械管制條例第7條第4項之非
      法持有非制式手槍罪，及同條例第12條第4項之非法持有
      子彈罪。被告自109年3月至5月間起持有系爭手槍及子彈
      後，至110年9月23日為警查獲為止，均屬持有行為之繼續
      ，應論以繼續之一行為。被告於同日取得前揭系爭手槍及
      制式子彈而持有，為一行為同時觸犯前揭罪名，屬想像競
      合犯，應依刑法第55條前段規定，從一重依槍砲彈藥刀械
      管制條例第7條第4項之非法持有非制式手槍罪處斷。
（三）按槍砲彈藥刀械管制條例第18條第4項前段規定「犯本條
      例之罪，於偵查或審判中自白，並供述全部槍砲、彈藥、
      刀械之來源及去向，因而查獲或因而防止重大危害治安事
      件之發生者，減輕或免除其刑」。查本件被告供述系爭手
      槍及具殺傷力子彈之來源均自「溫仔」，然被告供稱「溫
      仔」因為感情糾紛被情殺過世，且並未提供「溫仔」真實
      姓名、年籍資料等資訊，本案即無因其供出來源及去向，
      而有查獲上、下手，或因而防止重大危害治安事件之發生
      等情，自不符合槍砲彈藥刀械管制條例第18條第4項前段
      規定。
（四）末按犯罪之情狀顯可憫恕，認科以最低度刑仍嫌過重者，
      得酌量減輕其刑，刑法第59條定有明文。其所謂犯罪之情
      狀，應審酌其犯罪有無可憫恕之事由，即有無特殊之原因
      與環境，在客觀上足以引起一般之同情，認為即予宣告法
      定低度刑期，是否猶嫌過重等因素，以為判斷（最高法院
      38年台上字第16號及51年台上字第899號判例意旨參照）
      。同為非法持有槍枝之人，其原因動機不一，犯罪情節未
      必盡同，其非法持有槍枝行為所造成危害社會之程度自屬
      有異，於此情形，倘依其情狀處以相當之有期徒刑，即足
      以懲儆，並可達防衛社會之目的者，自非不可依客觀之犯
      行與主觀之惡性二者加以考量其情狀，是否有可憫恕之處
      ，而適用刑法第59條之規定酌量減輕其刑，期使個案裁判
      之量刑，能斟酌至當，符合比例原則。經查，被告非法持
      有上開可發射子彈具有殺傷力之槍枝及具殺傷力子彈，危
      害人身安全及社會秩序，且為國法所嚴禁，其行為固屬不
      該，惟對社會治安之危害與其他持槍為不法犯行之人相較
      ，顯然有異，故以被告犯案情節觀之，倘以法定本刑之最
      低刑度予以量刑，仍有失之過苛而不盡情理，不免予人情
      輕法重之感，且難謂符合罪刑相當性及比例原則，更無從
      與非法持有大量槍枝，及長期持有者之惡行有所區隔，是
      其犯罪情狀相較於法定之重刑，在客觀上足以引起一般人
      之同情，情節尚堪憫恕，爰依刑法第59條規定，酌量減輕
      其刑。
（五）爰審酌：具有殺傷力之手槍及子彈屬高度危險之物品，被
      告漠視法令，任意持有槍枝及具殺傷力子彈，對於他人之
      身體、生命及社會治安顯已造成危險與不安，足見法治觀
      念薄弱，所為均值非難，被告坦認之犯後態度，併考量被
      告持有系爭手槍及具殺傷力子彈之數量，暨其素行、犯罪
      動機、目的，及被告自陳國中畢業，從事砂石助理跟著跑
      車，月收入約新臺幣4萬多，需要扶養父母，沒有子女（
      見本院卷第119頁）等一切情狀，量處如主文所示之刑，
      及就併科罰金部分諭知易服勞役之折算標準。
三、沒收
（一）按違禁物，不問屬於犯罪行為人與否，沒收之，刑法第38
      條第1項定有明文。次按具有殺傷力之改造手槍、子彈及
      主要組成零件，分屬槍砲彈藥刀械管制條例第4條第1項第
      1款、第2款、第2項前段所列管之槍砲、彈藥，依同條例
      第5條規定，非經中央主管機關許可，不得持有，是未經
      中央主管機關許可而製造之上開物品，自屬違禁物甚明。
（二）查扣案系爭手槍（本院111年度院槍保字第3號扣押物品清
      單，見本院卷第27頁），經鑑定具殺傷力，有前揭鑑定書
      在卷可稽，自屬槍砲彈藥刀械管制條例第4條第1項第1款
      所示之違禁物，應依刑法第38條第1項規定，宣告沒收之
      。扣案14顆子彈，經鑑定結果認均具殺傷力，業如前述，
      惟經鑑驗擊發後已不具子彈之性能及效用，喪失違禁物之
      性質。鑑定擊發後扣案之已擊發制式彈殼，因僅餘彈殼，
      喪失子彈功能，均非違禁物，爰均不予宣告沒收，併此敘
      明。
據上論斷，應依刑事訴訟法第299條第1項前段，槍砲彈藥刀械管
制條例第7條第4項、第12條第4項，刑法第11條前段、第59條、
第55條、第42條第3項、第38條第1項，刑法施行法第1條之1第1
項，判決如主文。
本案經檢察官蔡雯娟提起公訴，檢察官藍獻榮到庭執行職務。
中　　華　　民　　國　　111 　年　　7 　　月　　4 　　日
                刑事第十八庭　審判長法　官  李昇蓉
　　　　　　　　　　　　　　　　　　法　官  侯驊殷
　　　　　　　　　　　　　　　　　　法　官  張美眉
以上正本證明與原本無異。
如不服本判決應於收受送達後20日內向本院提出上訴書狀，並應
敘述具體理由；其未敘述上訴理由者，應於上訴期間屆滿後20日
內向本院補提理由書（均須按他造當事人之人數附繕本）「切勿
逕送上級法院」。
　　　　                            書記官  賴惠美
中　　華　　民　　國　　111 　年　　7 　　月　　5 　　日
附錄論罪科刑法條
槍砲彈藥刀械管制條例第7條第4項
未經許可，持有、寄藏或意圖販賣而陳列第1項所列槍砲、彈藥
者，處5年以上有期徒刑，併科新臺幣1千萬元以下罰金。
槍砲彈藥刀械管制條例第12條第4項
未經許可，持有、寄藏或意圖販賣而陳列子彈者，處5年以下有
期徒刑，併科新台幣300萬元以下罰金。